臺灣高等法院刑事判決　　　　　　　　94年度上訴字第2288號
上　訴　人
即　被　告　甲○○
上列上訴人因毒品危害防制條例案件，不服臺灣板橋地方法院94
年度訴字第8 號，中華民國94年5 月19日第一審判決（起訴案號
：臺灣板橋地方法院檢察署93年度毒偵字第4878號；併案審理案
號：臺灣高雄地方法院檢察署94年度核退毒字第20號、94年度毒
偵字第1449號），提起上訴，本院判決如下：
    主  文
原判決撤銷。
甲○○連續施用第一級毒品，累犯，處有期徒刑捌月，扣案海洛
因參包（共淨重肆點壹貳公克）沒收銷燬之；又連續施用第二級
毒品，累犯，處有期徒刑拾月，扣案安非他命參包（共淨重柒點
陸伍參公克）沒收銷燬之，扣案安非他命吸食器壹組、玻璃球吸
食器參個、塑膠吸管壹支及酒精玻璃瓶壹罐均沒收，應執行有期
徒刑壹年肆月，扣案海洛因參包（共淨重肆點壹貳公克）、安非
他命參包（共淨重柒點陸伍參公克）均沒收銷燬之，扣案安非他
命吸食器壹組、玻璃球吸食器參個、塑膠吸管壹支及酒精玻璃瓶
壹罐均沒收。
    事  實
一、甲○○前於民國（下同）87年間，因施用毒品案件，經先後
    二次執行觀察、勒戒後，均認無繼續施用毒品之傾向，於87
    年8 月12日、87年10月19日經釋放，並由臺灣士林地方法院
    檢察署檢察官分別以87年度偵字第7011號及第9281號為不起
    訴處分確定；復於89年間，因施用毒品案件，經臺灣板橋地
    方法院以89年度毒聲字第622 號裁定執行強制戒治，於90年
    6 月27日執行完畢而釋放，並因施用毒品案件，分別經臺灣
    板橋地方法院89年度易字第1016號判處有期徒刑五月確定、
    臺灣臺北地方法院以90年度簡字第678 號判決判處有期徒刑
    六月確定，兩案接續執行，甫於91年5 月2 日縮刑期滿執行
    完畢。
二、詎甲○○於強制戒治執行完畢釋放後五年內，另行基於施用
    第一級毒品海洛因之概括犯意，連續於93年10月22日、94年
    2 月20日，在臺北縣土城市○○路（起訴書誤載為學府路）
    91巷2 之1 號6 樓、高雄縣大寮鄉○○村○○路某處，以將
    海洛因放入香煙中吸食方式，施用海洛因各一次，嗣經警先
    於93年10月22日15時20分許，在臺北縣土城市○○路91巷2
    之1 號樓梯間查獲，並扣得第一級毒品海洛因二包（淨重0.
    42公克）；復於94年2 月20日20時50分許，在高雄市○○區
    ○○路與高速公路口再為警查獲，並扣得第一級毒品海洛因
    一包（淨重3.7公克）。
三、甲○○於強制戒治執行完畢釋放後五年內，另行基於施用第
    二級毒品安非他命之概括犯意，自93年10月22日起至94年2
    月20日止，以每週一次之頻率，連續在臺北縣土城市○○路
    （起訴書誤載為學府路）91巷2 之1 號6 樓、高雄縣大寮鄉
    ○○村○○路某處，以非屬專供施用毒品之施用器具，施用
    安非他命多次，嗣經警先於93年10月22日15時20分許，在臺
    北縣土城市○○路91巷2 之1 號樓梯間查獲，並扣得其所有
    供施用安非他命之吸食器一組、及第二級毒品安非他命一包
    （淨重0.13公克，起訴書誤載為2 包）；復於94年1 月2 日
    上午5 時50分許，在高雄縣大寮鄉○○村○○路45之11號前
    再為警查獲，並扣得其所有供施用安非他命之玻璃球吸食器
    三個、塑膠吸管一支及酒精玻璃瓶一罐；再於94年2 月20日
    20時50分許，在高雄市○○區○○路與高速公路口又為警查
    獲，並扣得第二級毒品安非他命二包（共重7.523 公克）。
四、案經臺北縣政府警察局永和分局報告臺灣板橋地方法院檢察
    署檢察官偵查起訴，暨由高雄縣政府警察局林園分局、高雄
    市政府警察局保安警察大隊報請臺灣高雄地方法院檢察署檢
    察官移請併案審理。
    理  由
一、訊據被告甲○○固坦承有於前揭時地多次施用第二級毒品安
    非他命及於94年2 月20日施用第一級毒品海洛因一次之事實
    不諱，惟否認有於93年10月22日施用第一級毒品海洛因一次
    之犯行，辯稱該次伊並無施用毒品海洛因云云。經查：
（一）就被告施用第一級毒品海洛因部分：被告二次為警查獲後
      ，經採集其尿液送檢驗結果，分別呈海洛因代謝物之鴉片
      、嗎啡類陽性反應等情，有臺灣檢驗科技股份有限公司93
      年11月8 日濫用藥物尿液檢驗報告（見偵字第4878號卷第
      37頁）及高雄市立凱旋醫院94年3 月7 日濫用藥物尿液檢
      驗報告（見原審卷第57頁）各一紙在卷可稽。且前開毒品
      檢驗方法，均以酵素免疫分析法作初步檢驗，再以氣相層
      析質譜儀法作確認檢驗，自可排除偽陽性之反應。又被告
      二次被查獲時所扣得之粉末二包（淨重0.42公克）、一包
      （淨重3.7 公克）經鑑驗結果，均屬第一級毒品海洛因等
      情，亦有臺北縣政府警察局永和分局查獲涉嫌毒品危害防
      制條例毒品初步鑑驗報告單（見原審卷第97頁）、法務部
      調查局94年1 月19日調科壹字第060009242 號鑑定通知書
      （見原審卷第101 頁）、高雄市政府警察局保安大隊毒品
      檢驗採證報告暨照片（見警訊卷第15頁）及法務部調查局
      94年4 月22日調科壹字第220019624 號鑑定通知書（見原
      審卷第82頁）各一紙附卷可憑；即被告於原審準備程序時
      亦坦承分別於93年10月22日及94年2 月20日分別施用第一
      級毒品海洛因各一次之犯行不諱，足見被告之自白與事實
      均相符合。是被告嗣後否認有於93年10月22日施用第一級
      毒品海洛因云云，顯係避重就輕之詞，不足採信。
（二）就被告施用第二級毒品安非他命部分：被告為警查獲後，
      經採其尿液經檢驗結果，均呈安非他命陽性反應等情，有
      臺灣檢驗科技股份有限公司93年11月8 日濫用藥物尿液檢
      驗報告（見偵字第4878號卷第37頁）及高雄縣政府衛生局
      煙毒尿液檢驗成績書（見核退毒偵字第20號卷第17頁）各
      一紙在卷可稽；又扣案之結晶粉末一包（淨重0.13公克）
      、二包（共重7.523 公克）經鑑定結果，確為第二級毒品
      安非他命等情，亦有臺北縣政府警察局永和分局查獲涉犯
      毒品危害防制條例毒品初步鑑驗報告單一紙（見偵字第48
      78號卷第10頁）、高雄市政府警察局保安大隊毒品檢驗採
      證結果暨照片一紙（見警訊卷第16頁）、行政院衛生署管
      制藥品管理局94年5 月10日管檢字第0940003401號檢驗成
      績書（見原審卷第73之2 頁）一紙在卷可證。此外，復有
      被告所有供施用安非他命使用之安非他命吸食器一組、玻
      璃球吸食器三個、塑膠吸管一支及酒精玻璃瓶一罐等扣案
      可資佐證，足認被告此部分之自白與事實相符，而堪採信
      。
（三）再者，被告有事實欄所載前經執行強制戒治完畢釋放之事
      實，有本院被告全國前案紀錄表、出入監紀錄表在卷可稽
      ，其於強制戒治執行完畢釋放後五年內，再犯本件施用毒
      品犯行，事證明確，依毒品危害防制條例第23條第2 項之
      規定，自應依法論科。
二、核被告所為，係犯毒品危害防制條例第10條第1 項之施用第
    一級毒品罪及第2 項之施用第二級毒品罪。其持有毒品海洛
    因、安非他命之低度行為，應分別為施用海洛因、安非他命
    之高度行為所吸收，均不另論罪。又被告先後多次施用海洛
    因、安非他命之行為，各時間緊接、所犯構成要件相同之罪
    ，顯係分別基於概括犯意為之，為連續犯，應各依刑法第56
    條之規定以一罪論，並均加重其刑。再公訴人雖僅起訴被告
    於93年10月22日之施用海洛因、安非他命行為，惟其餘施用
    毒品行為，與起訴認定有罪部分，既分別有連續犯之裁判上
    一罪之關係，應認起訴效力及於全部，且經公訴人移送併案
    審理，自應併予審理。被告所犯上開二罪，犯意各別，罪名
    不同，應分論併罰之。又被告前因施用毒品案件，分別經臺
    灣板橋地方法院89年度易字第1016號判處有期徒刑五月及臺
    灣臺北地方法院以90年度簡字第678 號判處有期徒刑六月確
    定，兩案接續執行，甫於91年5月2日縮短刑期執行完畢等情
    ，有上開前案紀錄表在卷可稽，其於有期徒刑執行完畢後，
    五年之內再犯上開有期徒刑以上之罪，為累犯，均應依刑法
    第47條之規定遞加重其刑。
三、原審予以論罪科刑，固非無見。惟查；（一）有罪判決書，
    應於理由內記載科刑時就刑法第57條或第58條規定之事項審
    酌之情形，刑事訴訟法第310 條第3 款定有明文，原判決就
    前開事項漏未記載，且於理由內亦未載明定執行刑之意旨，
    自有未合。（二）原判決於事實欄內未認定扣案之安非他命
    吸食器一組、玻璃球吸食器三個、塑膠吸管一支及酒精玻璃
    瓶一罐為被告所有，即予以宣告沒收，致犯罪事實與理由記
    載不相符合，同有不當。被告上訴意旨，否認有於93年10月
    22日施用第一級毒品海洛因，並認原審量刑過重，就原審法
    院適法範圍裁量權之行使為爭執，固無理由，惟原判決既有
    前揭可議，自應由本院將原判決予以撤銷改判。爰審酌被告
    有多次施用毒品犯罪紀錄，素行本不佳，且經二次觀察、勒
    戒，並曾經強制戒治後，竟不知悔改，又再犯本件之罪，顯
    見其並無悔過之心，且意志力薄弱，及其犯罪之動機、目的
    、手段、智識程度，對社會所生之損害尚輕，與犯罪後態度
    尚稱良好等一切情狀，仍量處如主文所示之刑，並定應執行
    之刑，以示懲儆。
四、至扣案之海洛因三包（共淨重4.12公克）、安非他命三包（
    共淨重7.653 公克）分屬查獲之第一、二級毒品，均應依毒
    品危害防制條例第18條第1 項前段之規定沒收銷燬之；又扣
    案非屬專供施用毒品器具之安非他命吸食器一組、玻璃球吸
    食器三個、塑膠吸管一支及酒精玻璃瓶一罐，係被告所有供
    施用安非他命所用之物，已據其供承在卷，爰依刑法第38條
    第1 項第2 款之規定宣告沒收。
據上論斷，應依刑事訴訟法第369 條第1 項前段、第364 條、第
299 條第1 項前段，毒品危害防制條例第10條第1 項、第2 項、
第18條第1 項前段，刑法第11條、第56條、第47條、第51條第5
款、第38條第1 項第2 款，判決如主文。
本案經檢察官曾忠己到庭執行職務。
中　　華　　民　　國　　94　　年　　9 　　月　　7 　　日
  　　　　　　　　刑事第四庭審判長法　官  許增男
　　　　　　　　　　　　　　　    法　官  周煙平
　　　　　　　 　 　　　　　　　　法　官  謝靜恒
以上正本證明與原本無異。
施用第一級毒品部分如不服本判決應於收受送達後十日內向本院
提出上訴書狀，其未敘述上訴之理由者並得於提起上訴後十日內
向本院補提理由書（均須按他造當事人之人數附繕本）。
其餘部分不得上訴。
                                  書記官  魏淑娟
中　　華　　民　　國　　94　　年　　9 　　月　　7 　　日
附錄：本案論罪科刑法條全文
毒品危害防制條例第10條
施用第一級毒品者，處6月以上5年以下有期徒刑。
施用第二級毒品者，處3年以下有期徒刑。
